【裁判字號】    90,簡上,504
【裁判日期】    901130
【裁判案由】    給付票款
【裁判全文】
臺灣臺北地方法院民事判決  九十年度簡上字第五○四號
    上  訴  人  甲○○
    被上訴人    乙○○
右當事人間請求給付票款事件，上訴人對於中華民國九十年四月二日本院台北簡易庭
九十年度北簡字第二二○八號第一審判決提起上訴，本院判決如左：
    主  文
上訴駁回。
第二審訴訟費用由上訴人負擔。
    事  實
甲、上訴人方面：
一、聲明：
（一）原判決廢棄。
（二）右廢棄部分，駁回被上訴人第一審之訴。
二、陳述：除與原審判決書所載者相同茲予引用外，補稱：被上訴人持有上訴人所簽
    發之金額為新台幣（下同）四十五萬元，發票日為民國八十九年三月二十九日之
    支票乙紙（下簡稱系爭支票），固不爭執，然系爭支票交付被上訴人係因訴外人
    劉文聰前欠被上訴人六十七萬元，由上訴人簽發交付以代部分清償，因劉文聰無
    法交付票據金額款項予被上訴人，而遭退票。嗣被上訴人、上訴人及劉文聰於八
    十九年四月十三日協議由劉文聰將賓士車３００ＳＥＬ質押於被上訴人，並約定
    於八十九年五月十五日前將該款項清償，若未清償則將前開賓士車抵償，被上訴
    人與劉文聰債務自此消滅，被上訴人並同意將系爭支票返還上訴人。則劉文聰於
    八十九年五月十五日業經以前開賓士車抵償系爭債務，上訴人自無債權債務關係
    ，並應將系爭支票返還上訴人。詎料被上訴人未能誠信履約，進而提起本件訴訟
    ，顯無理由。
三、證據：援用原審之立證方法。
乙、被上訴人方面：
一、聲明：駁回上訴。
二、陳述：除與原審判決書所載者相同茲予引用外，補稱：系爭支票退票後，伊去找
    上訴人及劉文聰要錢，劉文聰就開系爭同意書給伊及將其賓士車押給伊，向伊保
    證一個月還錢，系爭同意書僅是保證性質，並非伊有免除上訴人票據責任，亦無
    所謂以車抵債之情事。
三、證據：援用原審之立證方法。
    理  由
一、被上訴人起訴主張：其執有上訴人簽發之系爭支票，屆期提示不獲付款，爰依票
    據之法律關係，請求上訴人給付票款及自支票提示日起算之利息等語。上訴人則
    以：因劉文聰積欠被上訴人六十七萬元，上訴人簽發系爭支票以代部分清償，嗣
    系爭支票退票後，兩造及劉文聰於八十九年四月十三日協議由劉文聰將其賓士牌
    ３００ＳＥＬ質押於被上訴人，約定於八十九年五月十五日前將欠款還清，若未
    清償則將該車抵債，被上訴人與劉文聰之債務自此消滅，被上訴人並同意將系爭
    支票返還上訴人，則劉文聰於八十九年五月十五日業以該車抵債，被上訴人應將
    系爭支票返還上訴人等語，資為抗辯。
二、查被上訴人主張其執有上訴人簽發之系爭支票，屆期提示不獲付款之事實，業據
    提出系爭支票及退票理由單為證，並為上訴人所不爭執，堪信為真實。上訴人雖
    拒絕給付票款並以前開情詞置辯，惟查：上訴人所辯稱劉文聰業於八十九年五月
    十五日以其賓士車抵債乙節，為被上訴人所否認，並稱：劉文聰於八十九年四月
    十三日將上開賓士車放在伊處，並沒有將該車之證件交給伊，當日並沒有說好要
    以該車抵債等語，且觀之卷附劉文聰出具之同意書記載：「茲劉文聰本人欠乙○
    ○新台幣六十七萬元，暫將所擁有賓士３００ＳＥＬ押於乙○○，言明於民國八
    十九年五月十五日前將該款還清，乙○○將車歸還劉文聰本人，恐空口無憑，特
    立此據以資佐證。」，明顯可見劉文聰僅係將該車質押於被上訴人用以擔保債務
    清償，尚不足以證明兩造及劉文聰於八十九年四月十三日有達成若劉文聰於八十
    九年五月十五日前未將欠款六十七萬元還清，則將該車抵債，劉文聰對被上訴人
    之全部債務及上訴人對被上訴人之票款債務均於八十九年五月十五日自動消滅之
    合意。況參以被上訴人於原審稱該車為十二年之舊車，市價約二十萬元等語（見
    原審九十年三月八日言詞辯論筆錄），及上訴人於原審稱八十九年一月間購買該
    車時連同修理費共五十餘萬元等語（見原審九十年三月二十二日言詞辯論筆錄）
    ，益見該車市價顯低於劉文聰積欠被上訴人之債務，衡諸常情，被上訴人豈會同
    意以車抵債之理？且若雙方有合意以車抵債，焉何不於上開同意書內載明？焉何
    與同意書所載「暫將所擁有賓士３００ＳＥＬ押於乙○○，言明於民國八十九年
    五月十五日前將該款還清，乙○○將車歸還劉文聰本人」明顯不符？此外，上訴
    人復無法舉他證以證明有所謂「以車抵債」之情事，是其所辯顯屬無據，自難憑
    採。
三、按支票發票人應照支票文義擔保支票之支付；執票人向支票債務人行使追索權時
    ，得請求自為付款提示日起之利息，如無約定利率者，依年利六釐計算，為票據
    法第一百二十六條、第一百三十三條所明定。如前所述，本件被上訴人主張上訴
    人應負系爭支票責任，為屬可採，上訴人辯稱系爭支票債務消滅云云，為無可取
    。從而，被上訴人本於票據法律關係，請求上訴人給付票款四十五萬元及自支票
    提示日即八十九年三月二十九日起至清償日止，按年息百分之六計算之利息，為
    有理由，應予准許。又命清償票據上債務之判決，應依職權宣告假執行，民事訴
    訟法第三百八十九條第一項第四款定有明文。是則原審判命上訴人如數給付，並
    依職權宣告假執行，於法並無不合。上訴意旨指摘原判決不當，求予廢棄改判，
    為無理由，應予駁回其上訴。
四、據上論結，本件上訴為無理由，依民事訴訟法第四百三十六條之一第三項、第四
    百四十九條第一項、第七十八條，判決如主文。
中      華      民      國      九十      年    十一    月    三十      日
                                            民事第二庭審判長法官  丁蓓蓓
                                                            法官  林庚棟
                                                            法官  曾部倫
右為正本係照原本作成。
本件判決不得上訴。
中      華      民      國      九十      年    十一    月    三十      日
                                                           書記官 柯月英


司法院資訊處製作；財團法人民間司法改革基金會備份。
